【裁判字號】    88,訴,2502
【裁判日期】    890705
【裁判案由】    重利
【裁判全文】
臺灣高雄地方法院刑事判決                        八十八年度訴字第二五二號
    公  訴  人  臺灣高雄地方法院檢察署檢察官
    被      告  甲○○
右列被告因重利案件，經檢察官提起公訴（八十八年度偵字第二一七二四號），本院
判決如左：
    主  文
甲○○共同以犯重利罪為常業，處有期徒刑拾月，緩刑年，緩刑期內付保護管束。
    事  實
一、甲○○與林訓在、林立洽及賴澄枝互為犯意聯絡，為恃借款給予他人以取獲與原
    本顯不相當之重利為營生之用，於八十五年十月間起，由甲○○充提供資金充當
    金主，另藉由林訓在、林立洽及賴澄枝等人負責登廣告招徠不特定人前來借款及
    接洽簽訂借款契約、設定擔保品等項借款事務，共同於附表所示時地，趁薛美娥
    要裝潢房屋急需用款，趁乙○○因經濟困急需用款，趁林玉珠為蓋房屋急需用款
    ，趁陳金水沒有工作而兒子在求學需款急用及丙○○買賣進貨需款急用週轉，而
    分別借款給薛美娥等人取獲重利為常業。
二、案經臺灣高等法院高雄分院檢察署發交臺灣高雄地方法院檢察署檢察官偵查起訴
    。
    理  由
一、被告甲○○否認右揭犯行，辯稱：我借錢給他人僅收取月息三分而已，其他林立
    洽自行向借款人收取的利息與我沒有關係等語。惟查被告右揭犯罪事實，有本院
    八十六年度易字第七七三三號案件內附之薛美娥、林玉珠、陳金水、丙○○、乙
    ○○等人陳述及附表所示抵押設定契約書、借款切結、本票等項證據可稽，被告
    自承充任金主由林立洽等代書辦理出借手續，被告出借金錢給予多人，林立洽等
    代書豈有單純為其代辦出借手續而已，被告顯係與林立洽等代書互為犯意聯絡，
    而分擔出資、辦理設定抵押及廣告業務，嗣出借金錢後或由甲○○賺取三分利息
    ，另由林立洽賺取手續費及利息等費用，被告甲○○與林立洽等人共同犯前揭常
    業重利之犯罪事實證據明確，應依法論科。
二、被告甲○○藉林立洽、林訓在等人刊登報紙招徠借款人借款以資取得與原本顯不
    相當之重利以為營生之用，核其係犯刑法第三百四十五條之常業重利罪。被告甲
    ○○與林訓在、林立洽、賴澄枝就所犯上開之罪，有犯意聯絡及行為分擔，均係
    共同正犯。審酌被告甲○○犯罪之動機、目的、共同犯罪中所擔任角色及被告犯
    罪後之態度尚稱良好等一切情狀，爰量處如主文所示之刑。又查被告甲○○前未
    曾受有期徒刑以上刑之宣告，有刑案資料查註紀錄表在卷可按，其因一時失慮，
    偶罹刑典，事後已坦承犯行，深具悔意，本院以被告所受之宣告刑以暫不執行為
    當，予以宣告緩刑三年，緩刑期內付保護管束。
據上論斷，應依刑事訴訟法第二百九十九條第一項前段，刑法第二十八條、第三百四
十五條、第七十四條第一款、第九十三條第一項，罰金罰鍰提高標準條例第一條前段
，判決如主文。
本案經檢察官王啟明到庭執行職務。
中    華    民    國      八十九      年      七      月       五       日
                                臺灣高雄地方法院刑事第三庭
                                    法  官  周  志  賢
右正本證明與原本無異。
如不服本判決，應於判決送達後十日內，向本院提出上訴狀。
                                    書記官  黃  順  命
中    華    民    國      八十九      年      七      月       五       日
附錄本判決論罪之法條
刑法第三百四十五條：
  以犯前條之罪為常業者，處五年以下有期徒刑，得併科三千元以下罰金。


司法院資訊處製作；財團法人民間司法改革基金會備份。
